臺灣高等法院刑事判決　　　　　　　　　　　　　九十一年度上易字第二九三九號
　　上　訴　人
　　即　自訴人　丁○○
　　被　　　告　丙○○
　　　　　　　　戊○○
　　　　　　　　乙○○
　　　　　　　　己○○
　　　　　　　　陳錦錠
　　　　　　　　甲○○
右上訴人因被告等加重誹謗案件，不服臺灣臺北地方法院九十一年度自更(一)字第二三
號，中華民國九十一年七月三十一日第一審判決，提起上訴，本院判決如左：
    主  文
上訴駁回。
    理  由
一、自訴意旨略以：被告等所經營之媒體事業於民國（下同）九十年一月十日早上九
    時起至次日（即一月十一日）早上止，連續每小時重播自訴人涉犯治平流氓之新
    聞，事實上自訴人係遭賴俊松等六人詐騙市價高達十六億元資產，經自訴人依法
    追訴，賴俊松等六人始捏詞誣告自訴人涉嫌恐嚇取財，該部分並經法院判處無罪
    在案，但被告等報導此種重大爭議性新聞時，不僅未依情理法查證，或做平衡報
    導，更在自訴人抗議其等誹謗後迄今六個月置之不理，為此提起本訴，因認被告
    等均涉有刑法第三百十條第二項之加重誹謗罪嫌云云。
二、關於被告乙○○及己○○部分：
(一)按「告訴乃論之罪，其告訴應自得為告訴之人知悉犯人之時起，於六個月內為之
    。」、「案件有左列情形之一者，應諭知不受理之判決：．．．三告訴或請求乃
    論之罪，未經告訴、請求或其告訴、請求經撤回或已逾告訴期間者。．．．。」
    、「自訴程序，除本章有特別規定外，準用第二百四十六條、第二百四十九條及
    前章第二節、第三節關於公訴之規定。」，刑事訴訟法第二百三十七條第一項、
    第三百零三條第三款、第三百四十三條分別定有明文。
(二)上訴人即自訴人（以下簡稱上訴人）於原審（九十年自字第六一八號）固自承：
    伊自九十年一月十日被誹謗後，即每日一狀到臺灣臺北地方法院檢察署控告被告
    等人，迄今檢方仍未依法偵辦等語，惟經本院前審函詢臺灣臺北地方法院檢察署
    結果，據覆稱：「查本件檢舉人丁○○於民國九十年一月十二日、一月十六日、
    一月十七日檢舉ＴＶＢＳ、民視、三立、傳訊等電視台，於同年一月十一日上午
    十時起，在渠等所屬電視台頻道上，報導自訴人為警方提報治平專案對象、假投
    資真詐財、用流浪狗侵占他人房屋等新聞，致生損害於自訴人名譽云云。．．．
    」，有該署書記處九十一年三月十二日北檢茂紀字第一○八七四號函在卷為憑，
    另原審經向臺灣臺北地方法院檢察署調閱九十年度他字第五○四號案件、第五○
    六號案件及第五一○號等案件，其中上訴人於九十年一月十一日對甲○○、陳
    錦錠提出誹謗名譽告訴，經該署分案九十年度他字第五○四號案件偵查，於九十
    一年三月十四日經檢察官行政簽結。九十年一月十二日對被告丙○○、蔡同榮
    （業經原審判決不受理確定）提出誹謗名譽告訴，經該署分案九十年度他字第五
    ○六號案件偵查，於九十年五月三十一日經檢察官行政簽結。於九十年一月十
    六日對被告戊○○提出誹謗名譽告訴，經該署分案九十年度他字第五一○號案件
    偵查，於九十一年三月十四日經檢察官行政簽結，有各該案卷影本可稽。足見上
    訴人僅就被告丙○○、戊○○、陳錦錠、甲○○等涉犯誹謗名譽罪嫌，向臺灣臺
    北地方法院檢察署提出告訴，另對於被告乙○○及己○○涉犯誹謗名譽之犯行，
    並未向該署申告犯罪，是關於上訴人自訴被告乙○○及己○○涉犯誹謗名譽犯行
    ，自應以本案自訴之時間，作為提出告訴之時間，合先敘明。
(三)被告乙○○及己○○所經營之媒體係在九十年一月十日播放內容不實之報導，且
    自訴人亦自承於當天早上即已知悉被告乙○○及己○○涉有加重毀謗犯行，揆諸
    前揭刑事訴訟法第二百三十七條第一項規定，自訴人對於被告乙○○及己○○之
    告訴期間，自九十一年一月十日起算，至九十年七月九日即已屆滿，乃自訴人竟
    遲至九十年八月二十日始向原審法院提起自訴，有自訴狀上原審法院所蓋收狀戳
    記為憑，顯已逾越法定告訴期間，其提起本件自訴自非合法。
三、關於被告丙○○、戊○○、陳錦錠、甲○○部分：
(一)按「自訴，應向管轄法院提出自訴狀為之。自訴狀應記載左列事項：一被告之姓
    名、性別、年齡、籍貫、職業、住所或居所，或其他足資辨別之特徵。二犯罪事
    實及證據。」、「案件有左列情形之一者，應諭知不受理之判決：一起訴之程序
    違背規定者。．．．。」、「自訴程序，除本章有特別規定外，準用第二百四十
    六條、第二百四十九條及前章第二節、第三節關於公訴之規定。」，刑事訴訟法
    第三百二十條第一項、第二項、三百零三條第一款、第三百四十三條分別定有明
    文。
(二)自訴人對於被告丙○○、戊○○、陳錦錠、甲○○等人加重誹謗提起自訴時，並
    未於自訴狀上記載被告丙○○、戊○○、陳錦錠、甲○○等人涉犯前開罪名之證
    據，嗣經原審於九十一年七月二日以九十一年度自更(一)字第二三號裁定命自訴人
    於裁定送達後十日內補正，該裁定於九十一年七月九日送達於自訴人，有送達證
    書在卷可稽，是以自訴人迄今尚未補正，其起訴之程序顯然違背前揭刑事訴訟法
    第三百二十條第二項第二款之規定，自應依法諭知自訴不受理之判決。
四、原審基於前述理由，分別依刑事訴訟法第三百四十三條、第三百零三條第一款、
    第三款、第三百零七條之規定，不經言詞辯論，因予諭知不受理之判決，經核尚
    無違誤。自訴人上訴意旨，空言指摘原判決不當，為無理由，應予駁回，且不經
    言詞辯論而為之。
據上論斷，應依刑事訴訟法第三百六十八條、第三百七十二條，判決如主文。
中      華      民      國    九十一    年      十      月    三十一    日
                              台灣高等法院刑事第六庭
                                  審判長法  官  陳  春  秋
                                        法  官  王  麗  莉
                                        法  官  高  明  哲
右正本證明與原本無異。
不得上訴。
                                        書記官  李  垂  福
中      華      民      國     九十一   年      十      月    三十一    日
